臺灣臺南地方法院民事判決
110年度訴字第1459號
原      告  浩紳上多媒體創意有限公司即隆誠廣告有限公司

法定代理人  許哲彬  
訴訟代理人  謝俊安  
被      告  十藝企業有限公司

法定代理人  張洋騰  
訴訟代理人  顏福松律師
            鄭智元律師
上列當事人間請求給付服務費事件，本院於民國111年8月2日言
詞辯論終結，判決如下：
    主    文
被告應給付原告新臺幣2,000,000元，及自民國110年9月28日起
至清償日止，按週年利率百分之5計算之利息。
訴訟費用新臺幣20,800元由被告負擔。
    事實及理由
一、原告主張：兩造於民國109年9月3日簽立銷售管理合約書（
    下稱系爭契約），約定被告委託原告擔任「十藝企業有限公
    司東山區東正段12戶住宅新建工程（麗都園）（地號：東山
    區東正段697等一筆地號）」（下稱系爭建案）之銷售資料
    設計等工作，服務費用為新臺幣（下同）200萬元，付款期
    限為109年11月15日。原告已依約提供包含底價表、銷售表
    製作、銷售店面安排配置、戶外廣告設計建議、各戶平面配
    置設計圖、現場銷售管理、協助被告資料彙整等相關服務，
    並曾派駐原告訴訟代理人即原告公司員工謝俊安至系爭建案
    銷售中心提供駐點服務，詎被告屆期卻未依約給付服務費用
    200萬元。為此依系爭契約，請求被告給付200萬元等語。並
    聲明：被告應給付原告200萬元，及自支付命令送達翌日起
    至清償日止，按週年利率百分之5計算之利息。
二、被告則以：兩造並無簽立系爭契約之真意，原告亦不曾依系
    爭契約履行或派駐人員在系爭建案為任何銷售管理工作。兩
    造之所以簽立系爭契約，係因原告法定代理人許哲彬在外積
    欠債務，遂央求被告法定代理人張洋騰簽立系爭契約，用以
    作為原告有資力之證明，來取信其債權人。至於謝俊安雖有
    出入系爭建案之銷售中心，然係因謝俊安與被告實際負責人
    張明湯為多年朋友關係，謝俊安為學習銷售房屋事宜，而無
    償至系爭建案銷售中心幫忙處理事務，與系爭契約無關等語
    ，資為抗辯。並聲明：原告之訴駁回。
三、兩造不爭執之事項為（本院卷第266至267頁）：
　㈠原告更名前為隆誠廣告有限公司（下稱隆誠公司），隆誠公
    司負責人林邑珮為謝俊安前妻，當時隆誠公司實際負責人為
    謝俊安；原告現法定代理人許哲彬與謝俊安為股東關係，許
    哲彬為實際負責人。
　㈡被告實際負責人為張明湯，法定代理人張洋騰為張明湯之子
    。被告另有關係企業彩讚建設股份有限公司（下稱彩讚公司
    ），彩讚公司法定代理人為張明湯配偶張彩峰。二公司均為
    搭蓋房屋、銷售建案之營造業。
　㈢原告於109年3月11日與彩讚公司簽立設計管理合約書（本院
    卷第177至178頁，下稱彩讚合約），原告簽約代表人為謝俊
    安，彩讚公司簽約代表人為張明湯。該合約約定彩讚公司委
    託原告擔任「彩讚建設東山區東正段12戶住宅新建工程（彩
    讚麗都園）（地號：東山區東正段697等一筆地號）」（下
    稱彩讚麗都園）之工程管理、發包及銷售資料設計等工作，
    服務費用300萬元、結案獎金50萬元。
　㈣兩造於109年9月3日簽立系爭契約，原告簽約代表人為謝俊安
    ，被告簽約負責人為張洋騰、保證人張明湯。該合約約定被
    告委託原告擔任系爭建案之銷售資料設計等工作，服務費用
    為200萬元，付款期限為109年11月15日。被告並未付款（兩
    造對於有無簽立系爭契約之真意，有爭執）。
　㈤系爭建案為彩讚麗都園改名後之名稱，為被告建設及銷售之
    同一建案。
　㈥系爭建案銷售中心位於臺南市○○區○○路00號，被告固定派駐
    在該銷售中心之人員為銷售人員陳异家、會計黃懷萱。
四、得心證之理由：
　㈠兩造簽立系爭契約，有依內容文義成立契約關係之真意：
　⒈兩造於109年9月3日簽立系爭契約，約定被告委託原告擔任系
    爭建案之銷售資料設計等工作，服務範圍為底價表、銷售表
    製作、銷售店面安排配置、戶外廣告設計建議、各戶平面配
    置設計圖、現場銷售管理、協助被告資料彙整等，原告為專
    案人員，視情況須至接待中心工作；服務費用為200萬元，
    付款期限為109年11月15日，被告並未付款等情，有經兩造
    用印之系爭契約在卷可參（司促卷第11至13頁），並為兩造
    所不爭執（不爭執事項㈣），首堪認定。
　⒉至被告抗辯兩造雖有簽立系爭契約之事實，然實無締約之真
    意乙節，既為原告所否認，且與前揭系爭契約之客觀文義不
    符，按民事訴訟法第277條規定，應由被告就此有利於己之
    事實，負舉證責任，合先敘明。經查：
　　⑴被告雖辯稱：兩造之所以簽立系爭契約，係因許哲彬在外
      積欠債務，遂央求張洋騰簽立系爭契約，用以作為原告有
      資力之證明，來取信其債權人等語，然此部分未據被告提
      出任何證據以實其說。又本件為原告持系爭契約向本院聲
      請核發支付命令，經本院核發110年度司促字第21481號支
      付命令後，因被告提出異議而依法視同起訴之事件，觀諸
      被告於110年9月29日提出之民事支付命令異議狀，其抗辯
      原因係稱原告未於系爭契約合約期間完工、半途退出，造
      成被告須另尋業者善後，故不同意給付服務費用200萬元
      等語（司促卷第33頁，本院卷第15頁）；後被告於110年1
      1月17日本院準備程序提出答辯狀，改辯稱兩造並無締約
      真意，係張洋騰應許哲彬之請求，簽立系爭契約，用以取
      信於許哲彬之債權人等語（本院卷第63至65頁）；嗣被告
      聲請傳喚其實際負責人張明湯於111年2月9日到庭作證，
      當被告訴訟代理人詢問張明湯為何簽立系爭契約時，張明
      湯則證稱：我與謝俊安為多年好友，因謝俊安跟我說他外
      面有很多債務，請我簽立系爭契約，讓他可以跟債主說他
      在我這邊工作，比較不會向他討債，我因此叫我兒子張洋
      騰簽立系爭契約等語（本院卷第203頁）。由上開被告對
      於兩造為何簽立系爭契約之陳述，先係為兩造有締約之真
      意，但原告違約之抗辯；復改為兩造無締約之真意，係張
      洋騰應許哲彬之請求，簽立系爭契約以安撫許哲彬債主之
      抗辯；再變更為係張明湯應謝俊安之請求，簽立系爭契約
      以安撫謝俊安債主之抗辯，經核其內容前後反覆，自相矛
      盾，已難採憑。
　　⑵被告另辯稱：兩造於109年9月3日簽立系爭契約前，原告曾
      於109年3月11日與被告之關係企業彩讚公司，先就系爭建
      案更名前之彩讚麗都園建案，簽立彩讚合約，內容與系爭
      契約大致相同，後因謝俊安認為彩讚合約不妥，要求張明
      湯另以被告名義簽立系爭契約，惟不論是彩讚合約或系爭
      合約，締約雙方均無締約真意，否則不會連合約主體都未
      審慎考慮即行簽約，亦不會於系爭契約中隻字未提彩讚合
      約之效力，更不可能將服務費用從彩讚合約的350萬元減
      少為系爭合約的200萬元等語，並提出彩讚合約為憑（本
      院卷第177至178頁）。查原告於109年3月11日，先與被告
      關係企業彩讚公司簽立彩讚合約，約定服務費用為300萬
      元、結案獎金50萬元；嗣於109年9月3日，與被告另簽立
      系爭契約，約定服務費用為200萬元；而上開契約約定之
      服務建案實為更名前後之同一建案等情，為兩造所不爭執
      （不爭執事項㈡至㈤）。如被告所述，簽立彩讚合約或系爭
      合約之目的，均係供原告用以應付債主（不論該債主係原
      告債主或許哲彬債主或謝俊安債主）之抗辯為真，則簽立
      彩讚合約應已足以達到該目的，不須再簽立系爭合約，更
      無需另為變更服務費用之約定，足認被告所辯，不可採信
      。而原告對於為何就同一建案，先與彩讚公司簽立彩讚合
      約，復與被告公司簽立系爭合約，則係主張：原告於109
      年3月9日即開始為系爭建案提供相關服務，包含初步規劃
      設計、參與、找店面、承租店面、人員教育訓練等，109
      年3月11日與彩讚公司簽立彩讚合約時，建案名稱為彩讚
      麗都園，當時張明湯以彩讚公司名義與地主簽約，並向中
      租迪和公司申請貸款，後因彩讚公司於109年6、7月間跳
      票，無法以彩讚公司名義向中租迪和公司貸款，才改以被
      告名義與地主及中租迪和重新辦理上開流程，兩造因此於
      109年9月3日另行簽立系爭契約，兩份合約內容除服務費
      用金額外，其餘內容均一致，彩讚合約金額為350萬，有
      開立50萬元支票給原告，後來支票跳票，彩讚公司也有贖
      回，兩造才會在簽立系爭契約時，重新議價服務費用為20
      0萬元，並以109年11月15日為付款期限等語（本院卷第58
      、185頁）。本院審酌原告對於彩讚契約及系爭契約簽立
      之始末，提出之解釋尚屬合理，且張明湯曾到院證稱：因
      我有幫人擔保，無法借款，故用我兒子張洋騰名義向銀行
      借款3,860萬元來蓋房子等語（本院卷第209頁），經核亦
      與原告主張係因彩讚公司貸款問題，而改以被告公司名義
      辦理貸款及簽立系爭契約乙節，大致相符。是本院參酌上
      情，認原告之主張與相關事證相符而可採信，是被告此部
      分抗辯，要難採取。
　　⑶又被告辯稱：謝俊安出入系爭建案之銷售中心，係因其與
      張明湯為多年好友，謝俊安於109年間因躲債而關閉自己
      辦公處所，張明湯基於情誼，始同意謝俊安使用系爭建案
      銷售中心部分空間，此後謝俊安向張明湯表示欲學習銷售
      房屋事宜，張明湯遂同意讓謝俊安處理系爭建案部分事務
      ，惟此屬無償學習性質，與系爭契約無關，系爭建案房屋
      外觀也係被告委託專業建築師所設計，與原告或謝俊安無
      關等語；然查：
　　　①證人張明湯到庭證稱：謝俊安有為自己、陳异家、張洋
        騰設計名片，謝俊安名片職稱為系爭建案專案經理；當
        銷售小姐陳异家休假或臨時有事時，會請謝俊安留在銷
        售中心處理事務、接待客人、收取訂金；銷售中心的格
        局安排配置及外牆張貼之系爭建案圖示，均為謝俊安所
        設計；謝俊安另有設計建案3D外觀圖，但被告未採用；
        原告公司除謝俊安外，還有一名叫「阿斌」的人跟著謝
        俊安一起來被告銷售中心，謝俊安曾指示「阿斌」申請
        水電等語（本院卷第202至209頁），經核與原告主張其
        有派遣謝俊安及名為「阿斌」之人，為被告提供系爭契
        約所約定之安排配置銷售店面、提供戶外廣告設計建議
        、製作各戶平面配置設計圖、現場銷售管理、協助被告
        資料彙整等服務事宜等語相符。
　　　②又證人陳异家到庭證稱：我知道謝俊安有負責聯繫，而
        且我需要的資料，例如銷售坪數、價目表、建案的平面
        圖等提供客戶參考的銷售資料，也都是跟謝俊安拿的，
        我進銷售中心時就有看到謝俊安了；系爭建案的房屋外
        觀透視圖，美工我有聽謝俊安說是他弄的；在我進場之
        前有一個客戶是由謝俊安接待的，後來我進場了才有建
        照可以銷售，該案也有成交；系爭建案銷售合約及名片
        的印刷，還有合約書封套的廠商都是謝俊安負責接洽的
        ；有客戶要聯繫簽約事宜，我不在我就會請謝俊安幫忙
        等語（本院卷第239至245頁），經核與原告主張其有派
        遣謝俊安，為被告提供系爭契約所約定之製作底價表及
        銷售表、安排配置銷售店面、提供戶外廣告設計建議、
        現場銷售管理、協助被告資料彙整等服務事宜等語相符
        。
　　　③依上開證人所述，足認原告確有為被告提供系爭合約約
        定之各項服務事宜。張明湯雖另證稱：謝俊安是為了避
        債才來系爭建案銷售中心，且是以學習的名義，無償提
        供上開服務，謝俊安待在銷售中心的時間也不固定等語
        ；然依原告提出之謝俊安與張明湯間LINE對話紀錄顯示
        ，張明湯曾於109年11月4日傳LINE問謝俊安：「俊安、
        你看懷萱上個月上幾天班」（本院卷第125頁），就此
        張明湯證稱：懷萱是待在銷售中心裡面的被告公司會計
        ，因為我看會計沒有上班，但有刷卡，我想說謝俊安有
        在那邊，我有問他，我也有問陳异家，確認後再算薪水
        給會計等語（本院卷第208至209頁），可知謝俊安應係
        時常待在銷售中心，張明湯始會向謝俊安查證銷售中心
        員工出勤之狀況，足認張明湯上述證言，互有自相矛盾
        之情形。本院審酌張明湯為被告公司實際負責人，與原
        告間具有利益衝突，因此張明湯證稱謝俊安是為了躲債
        ，無償提供服務，以及待在銷售中心時間不固定云云，
        因與其他證人之證述及LINE對話紀錄不相符合，應不足
        採為不利於原告之證言。
　⒊綜上所述，原告主張兩造簽立系爭契約，有依內容文義成立
    契約關係之真意，業據提出系爭契約為憑，兩造既有簽立書
    面契約，理應推認有依契約內容文義締約之意思，而被告未
    能舉證證明兩造實無締約之真意，自應認兩造簽立系爭契約
    ，有依內容文義成立契約關係之真意。　
　㈡原告依系爭契約請求被告給付服務費200萬元，為有理由：
　⒈兩造簽立系爭契約，有依內容文義成立契約關係之真意，且
    原告有派遣謝俊安及名為「阿斌」之人，為被告提供系爭契
    約所約定之安排配置銷售店面、提供戶外廣告設計建議、製
    作各戶平面配置設計圖、現場銷售管理、協助被告資料彙整
    等服務事宜等情，業經本院認定如前，而原告就其已依系爭
    契約提供相關服務乙節，並提出系爭建案相關文件電子檔光
    碟及索引（內含建案3D外觀圖、建案LOGO設計圖、代銷參考
    資料、各戶平面圖、銷售中心平面設計及工程報價單、名片
    設計、建案銷售合約、建造申請資料及其他資料彙整）、謝
    俊安與張明湯間LINE對話紀錄、謝俊安與系爭建案銷售人員
    陳异家間LINE對話紀錄、謝俊安與合約印刷廠商間LINE對話
    紀錄各1份，系爭建案銷售中心外觀、內部及施工照片10張
    、建案3D外觀圖3紙、房屋預約單2份等件為憑（本院卷第71
    至171頁），核與本院上開認定相符，足認原告主張，堪以
    採信。
　⒉被告雖不否認原告提出之系爭建案相關文件電子檔光碟及索
    引，確為系爭建案之相關資料，惟辯稱：上開資料內容係謝
    俊安利用出入系爭建案銷售中心之機會，私自自被告公司電
    腦拷貝而來，非原告為履行系爭契約所製作之資料等語（本
    院卷第200至201頁）；然本院審酌原告提出之相關資料，有
    諸多內容含有謝俊安參與系爭建案提供服務之具體事證，尚
    難認係不相干之人私自自電腦拷貝而來；此外，被告復未提
    出其他證據證明原告所提出之資料係拷貝自被告電腦而得，
    是被告上開所辯，尚難憑採。
　⒊被告另抗辯稱：縱使兩造有締約之真意，然系爭契約簽立於1
    09年9月間，而原告自認其自109年11月15日起即未再提供服
    務，期間只有兩個月，原告顯然不可能完成系爭契約所約定
    之工作，請求全部報酬並不合理；且從被告未要求原告履行
    ，可知兩造已有解除系爭契約之默示合意，原告僅得依民法
    第259條規定，請求被告回復原狀，而不得請求系爭契約約
    定之全部服務費用200萬元等語；惟依原告主張，其係於109
    年3月9日即開始為系爭建案提供相關服務，包含初步規劃設
    計、參與、找店面、承租店面、人員教育訓練等，109年3月
    11日與彩讚公司簽立彩讚合約時，建案名稱為彩讚麗都園，
    當時張明湯以彩讚公司名義與地主簽約，並向中租迪和公司
    申請貸款，後因彩讚公司於109年6、7月間跳票，無法以彩
    讚公司名義向中租迪和公司貸款，才改以被告名義與地主及
    中租迪和重新辦理上開流程，兩造因此於109年9月3日另行
    簽立系爭契約，兩份合約內容除服務費用金額外，其餘內容
    均一致，彩讚合約金額為350萬元，有開立50萬元支票給原
    告，後來支票跳票，彩讚公司也有贖回，兩造才會在簽立系
    爭契約時，重新議價服務費用為200萬元，並以109年11月15
    日為付款期限，後因被告未依約於該日給付服務費用，故原
    告於同日停止服務等語（本院卷第58、185頁），而兩造亦
    不爭執在簽立系爭契約前，原告於109年3月11日與彩讚公司
    簽立彩讚合約，約定彩讚公司委託原告擔任彩讚麗都園之工
    程管理、發包及銷售資料設計等工作，服務費用300萬元、
    結案獎金50萬元（不爭執事項㈢），本院審酌彩讚合約與系
    爭契約，除重新議定服務費用外，其餘約定之服務內容、建
    案與彩讚合約並無不同，足認原告應係自109年3月9日起即
    開始提供服務，並非自109年9月始提供服務，因此，原告既
    已提供服務，且被告並未具體指出原告未完成之工作項目為
    何，更未曾請求原告補正或改正，自難認被告此部分抗辯為
    可採。
　⒋依此，經核原告提出之證據資料及前開證人證述之內容，足
    認原告主張其已依照系爭契約，提供底價表、銷售表製作、
    銷售店面安排配置、戶外廣告設計建議、各戶平面配置設計
    圖、現場銷售管理、協助被告資料彙整等服務內容，依系爭
    契約第2條付款辦法之約定，被告應於109年11月15日前給付
    服務費用200萬元，被告迄今未付，堪以採認。是原告依系
    爭契約之約定，請求被告給付服務費用200萬元，為有理由
    。
五、綜上所述，原告依系爭契約，請求被告給付服務費200萬元
    ，及自支付命令送達翌日即110年9月28日（司促卷第41頁）
    起至清償日止，按週年利率百分之5計算之利息，為有理由
    ，應予准許。
六、本件訴訟費用為原告支出之第一審裁判費20,800元，依法應
    由敗訴之被告負擔，爰依民事訴訟法第87條第1項規定，依
    職權確定本件訴訟費用額之負擔如主文第2項所示。
七、本件為判決基礎之事證已臻明確，兩造其餘之攻擊防禦方法
    及訴訟資料，經本院斟酌後，認均與判決結果不生影響，爰
　　不一一論駁，併此敘明。
八、訴訟費用負擔之依據：民事訴訟法第78條。
中　　華　　民　　國　　111 　年　　8 　　月　　16　　日
                    民事第四庭  審判長法  官  張家瑛 
　　　　　　　　　                    法  官  許育菱
　　　　　　　　　                    法  官  陳䊹伊
以上正本係照原本作成。
如不服本判決，應於判決送達後20日內向本院提出上訴狀並表明
上訴理由（須附繕本）。如委任律師提起上訴者，應一併繳納上
訴審裁判費。
中　　華　　民　　國　　111 　年　　8 　　月　　18　　日
                                      書記官  王美韻